臺灣桃園地方法院刑事判決　　　　　　　100年度訴字第716號
公　訴　人　臺灣桃園地方法院檢察署檢察官
被　　　告　鄭成祐
選任辯護人　鍾詠聿律師
　　　　　　邱清銜律師
上列被告因殺人未遂等案件，經檢察官提起公訴（99年度偵緝字
第1291號），本院判決如下：
    主  文
鄭成祐犯殺人未遂罪，處有期徒刑伍年貳月；又犯私行拘禁罪，
處有期徒刑肆月。應執行有期徒刑伍年參月。
    事  實
一、鄭成祐與巫世樺原為朋友，平時互有往來，後因鄭成祐積欠
    巫世樺金錢，約定分期償還，致2 人因債務糾紛迭有爭執。
    民國98年8 月26日上午11時許，巫世樺因身體不適在其位於
    桃園縣楊梅市○○○街21號13樓之3 之住處休息，鄭成祐前
    來償還金錢順道探視，於同日下午1 時許，2 人發生口角，
    鄭成祐一時氣憤，其明知持刀朝人胸部等要害之處刺砍，將
    會發生致人死亡之結果，竟基於殺人之犯意，持置放於巫世
    樺住處內之牛排刀，朝巫世樺左胸、頸部等身體要害之處刺
    砍，致巫世樺受有左側創傷性血胸、左頸部兩處2 公分切割
    傷、左胸壁3 處穿刺傷、左背2 公分切割傷、左膝2 公分切
    割傷、臉部2 處2 公分切割傷、左上臂2 處2 公分切割傷、
    左手無名指2 公分切割傷、左手小指5 公分切割傷、左肺穿
    刺傷等傷害。鄭成祐因發現巫世樺未即時死亡，竟承前殺人
    之接續犯意，持巫世樺所有之空氣槍朝巫世樺已經重創之左
    胸部射擊。鄭成祐為阻止巫世樺逃跑求救，竟另基於私行拘
    禁之犯意，強押巫世樺至其上開住處浴室內，並於浴室外以
    電線、衣架等物纏繞門把，限制浴室大門門把之轉動，藉此
    將巫世樺拘禁於該浴室內。嗣因巫世樺佯裝死亡，鄭成祐見
    狀始於同日晚間11時許離去。巫世樺於鄭成祐離去後，以自
    己身體撞開浴室大門，並向鄰居求救，鄰居報警處理，巫世
    樺始倖免於難，經警循線追查始悉上情。
二、案經巫世樺訴由桃園縣政府警察局楊梅分局報告臺灣桃園地
    方法院檢察署檢察官偵查後起訴。
    理  由
一、按被告以外之人於審判外之陳述，雖不符刑事訴訟法第159
    條之1 至第159 條之4 之規定，而經當事人於審判程序同意
    作為證據，法院審酌該言詞陳述或書面陳述作成時之情況，
    認為適當者，亦得為證據。當事人、代理人或辯護人於法院
    調查證據時，知有第159 條第1 項不得為證據之情形，而未
    於言詞辯論終結前聲明異議者，視為有前項之同意，刑事訴
    訟法第159 條之5 定有明文。查本件被告及辯護人於言詞辯
    論終結前，對於下述本院採為認定犯罪事實依據之各項供述
    證據之證據能力，均未聲明異議，復經本院於審理時逐一提
    示予被告表示意見，本院審酌該等供述證據之取得過程並無
    瑕疵，與本案待證事實間復具有相當之關聯性，以之為本案
    證據並無不當，自得採為本件認定事實之基礎，合先敘明。
二、訊據被告鄭成祐固坦承前揭其持刀及空氣槍傷害巫世樺，造
    成巫世樺受有上揭傷害，及其在巫世樺住處浴室外，以電線
    等物纏繞限制門把轉動，將巫世樺之行動限制在浴室內等情
    ，惟矢口否認殺人未遂及私行拘禁犯行，辯稱當時雙方發生
    衝突，其打不過巫世樺才持刀刺巫世樺，其並沒有朝巫世樺
    特定部位攻擊，其沒有致巫世樺於死之犯意，及其把浴室門
    把綁起來，是因為怕其遭巫世樺傷害，並非出於拘禁巫世樺
    之用意云云。辯護人另辯解被告係因在衝突中居於弱勢，才
    順手拿起告訴人住處廚房之刀子刺傷告訴人，被告並無殺人
    之犯意，僅有傷害之故意而已等語。經查：
  (一)上揭事實，業據證人即告訴人巫世樺於本院審理時證述明確
    ，並有診斷證明書及案發現場蒐證照片在卷可憑（見臺灣桃
    園地方法院檢察署98年度偵字第26622 號卷第18、21至26頁
    ），且被告雖否認犯行，惟亦坦承前揭其持刀及空氣槍傷害
    巫世樺，造成巫世樺受有上揭傷害，及其將巫世樺之行動限
    制在浴室內等情，堪以認定。
  (二)被告雖辯稱其並無私行拘禁之犯意云云，惟被告在巫世樺受
    傷後以電線等物纏繞限制門把轉動，將巫世樺之行動限制在
    浴室內，已如前述，另直至被告於當日晚間11時許離去後，
    巫世樺方以身體撞開浴室大門求救等情，亦經證人巫世樺於
    審理時證述在卷，被告辯解無拘禁巫世樺之犯意云云，自非
    可採。
  (三)至被告又辯稱其並無殺人犯意云云，惟查，告訴人巫世樺遭
    被告持刀刺砍後，受有左側創傷性血胸、左頸部切割傷、左
    胸壁穿刺傷、左肺穿刺傷及左背、左膝、臉部、左上臂、手
    指等多處切割傷等傷害，已如前述，足見被告持刀刺砍時刀
    勢、力道兇猛，始有可能造成此種嚴重之傷痕，且告訴人之
    傷勢包括胸壁、左肺、頸部等人之要害部位，衡以被告於審
    理時自承其知悉持刀刺人左胸可能會導致人死亡之情（見本
    院卷第36頁背面），足認被告於持刀行兇時確有致人於死之
    決意，復參酌被告於行兇後將告訴人關入浴室內，見告訴人
    尚未死亡，竟對告訴人稱你（指告訴人）就死吧，我會幫你
    收屍等語，並持置放於告訴人住處內之空氣槍朝告訴人已經
    受創之左胸射擊等情，亦經證人巫世樺於審理時證述在卷（
    見本院卷第17頁背面、18頁背面），再參酌告訴人行兇後佯
    為死亡，被告始作罷離去之情，足見被告確有殺人之犯意無
    訛，被告所辯無殺人犯意云云，自非可採。至辯護人另辯解
    被告係因在衝突中居於弱勢，才持刀刺傷告訴人等語，惟查
    被告於行兇前後僅手部流血之輕微傷勢，已經被告審理時供
    明在卷（見本院卷第36頁背面），對照告訴人所受傷勢及遭
    被告拘禁之情狀，益見被告於雙方衝突時並非居於劣勢，辯
    護人所辯應係誤會。本件事證明確，被告犯行均堪認定。
三、核被告所為，係犯刑法第271 條第2 項、第1 項之殺人未遂
    罪及刑法第302 條第1 項之私行拘禁罪。按刑法第302 條第
    1 項及第304 條第1 項之罪，所保護之法益均為被害人之自
    由，均不外以強暴、脅迫為手段，其罪質本屬相同，惟第30
    2 條第1 項之法定刑，較第304 條第1 項為重，則以私行拘
    禁或剝奪行動自由之方法妨害他人自由，縱其目的在使人行
    無義務之事，或妨害人行使權利，仍應逕依第302 條第1 項
    論罪，無適用第304 條第1 項之餘地，此觀最高法院29年度
    上字第3757號判例要旨自明。被告所犯上開2 罪，犯意各別
    ，行為互殊，應予分論併罰。被告雖已著手於殺人行為之實
    行，然未生死亡之結果，為未遂犯，依刑法第25條第2 項之
    規定減輕其刑。爰審酌被告因債務糾紛及細故與告訴人爭執
    竟心生不滿萌生殺意並起意拘禁告訴人，其行徑應受非難，
    並審酌被告犯罪之動機、方法，所為已危害社會治安，並造
    成告訴人難以彌補之傷害，及審酌被告犯後態度等一切情狀
    ，各量處如主文所示之刑，並定其應執行刑。
據上論斷，應依刑事訴訟法第299 條第1 項前段，刑法第271 條
第2 項、第1 項、第302 條第1 項、第25條第2 項、第51條第5
款，刑法施行法第1 條之1 第1 項、第2 項，判決如主文。
本案經檢察官張聰耀到庭執行職務。
中    華    民    國   100    年    11    月    17    日
                  刑事第十三庭審判長法  官  蔡虔霖
                                    法  官  張宏任
                                    法  官  陳正昇
以上正本證明與原本無異。
如不服本判決應於收受判決後10日內向本院提出上訴書狀，並應
敘述具體理由。其未敘述上訴理由者，應於上訴期間屆滿後20日
內向本院補提理由書(均須按他造當事人之人數附繕本)「切勿逕
送上級法院」。
                                    書記官  陳雅婷
中    華    民    國   100    年    11    月    17    日
附錄本案論罪科刑依據之法條：
中華民國刑法第271條
（普通殺人罪）
殺人者，處死刑、無期徒刑或 10 年以上有期徒刑。
前項之未遂犯罰之。
預備犯第 1 項之罪者，處 2 年以下有期徒刑。
中華民國刑法第302條
（剝奪他人行動自由罪）
私行拘禁或以其他非法方法，剝奪人之行動自由者，處 5 年以
下有期徒刑、拘役或 3 百元以下罰金。
因而致人於死者，處無期徒刑或 7 年以上有期徒刑，致重傷者
，處 3 年以上 10 年以下有期徒刑。
第 1 項之未遂犯罰之。